臺灣高等法院刑事裁定
109年度毒抗字第169號
抗  告  人  
即  被  告  劉哲瑋




上列抗告人即被告因毒品危害防制條例案件，不服臺灣基隆地方
法院109年度毒聲字第41號，中華民國109年8月13日裁定（聲請
案號：臺灣基隆地方檢察署109年度聲觀字第37號）提起抗告，
本院裁定如下：
    主  文
抗告駁回。
    理  由
一、聲請意旨略以：被告甲○○基於施用第二級毒品甲基安非他
    命之犯意，於民國109年6月18日下午11時4分（聲請書誤植
    為11時3分）許為警採尿回溯前5日內之某時，在不詳地點，
    以不詳方式，施用甲基安非他命1 次，嗣於同日下午6 時40
    分許，在基隆市○○區○○街000 號1 樓居處為警持拘票拘提查
    獲。詢據被告矢口否認於採尿前幾日有施用毒品犯行，惟經
    警方採集其尿液送驗，結果呈安非他命、甲基安非他命陽性
    反應，爰依毒品危害防制條例第20條第1 項及觀察勒戒處分
    執行條例第3 條第1 項規定，聲請裁定將被告送勒戒處所觀
    察、勒戒等語。
二、原裁定意旨略以：經查被告雖於109 年7 月24日偵查中辯稱
    ：我在驗尿前都沒有施用安非他命及海洛因毒品，之前施用
    毒品在五年前；我最近沒有施用毒品，為何驗尿報告是陽性
    反應我不知道云云。然被告於109 年6 月18日下午11時4 分
    ，為警所採集之尿液檢體，經送台灣檢驗科技股份有限公司
    採取初步檢驗（EIA 酵素免疫分析法）及確認檢驗（GC/MS 
    氣相層析質譜儀分析法）之雙重檢驗方式，結果呈安非他命
    、甲基安非他命之陽性反應，有該公司109 年7 月2 日出具
    之濫用藥物檢驗報告、基隆市警察局刑事警察大隊偵辦毒品
    案件尿液檢體對照表、勘察採證同意書各1 紙在卷可稽。按
    目前常用檢驗尿液中是否含有毒品反應之方法，有免疫學分
    析法及層析法兩類，尿液初步檢驗係採用免疫學分析法，由
    於該方法對結構類似之成分，亦可能產生反應，故初步檢驗
    呈陽性反應者，需採用另一種不同分析原理之檢驗方法進行
    確認，經行政院衛生署（現改制為衛生福利部）認可之檢驗
    機構係採用氣相層析質譜儀分析法（GC/MS ），以氣相質譜
    儀分析法進行確認者，均不致產生偽陽性反應，行政院衛生
    署管制藥品管理局（現改制為衛生福利部食品藥物管理署，
    下同）曾針對全國各衛生局判定為陽性之尿液檢體，抽樣以
    氣相層析質譜儀分析法進行確認，均未發現有偽陽性之誤判
    情形，業經行政院衛生署管制藥品管理局於92年6 月20日以
    管檢字第0920004713號函示明確；依據Clarke's Isolation
    Identificationof Drugs第二版記載，血液中藥物之半衰期
    （濃度減半所需時間）分別為古柯鹼0.7-1.5 小時、海洛因
    3 分鐘（其代謝物為嗎啡2-3 小時）、嗎啡2-3 小時、大麻
    20-36 小時、安非他命12小時（當尿液偏酸性時，為4-8 小
    時）、甲基安非他命9 小時、Ketamine2-4 小時，而MDMA約
    8.49小時。一般於尿液中可檢出之最大時限，古柯鹼為施用
    後1-4 天、海洛因2-4 天、嗎啡2-4 天、大麻1-10天、安非
    他命1- 4天、甲基安非他命1-5 天、MDMA1-4 天、MDA1-4天
    、Ketamine2-4天，亦據行政院衛生署管制藥品管理局以92
    年7 月23日管檢字第0920005609號函釋明確。是被告於109 
    年6 月18日下午11時4 分為警採尿時間往前回溯5 日內之某
    時，確有施用第二級毒品甲基安非他命之犯行，洵堪認定。
    又被告前未曾因施用毒品經觀察、勒戒，亦有本院被告前案
    紀錄表1 份在卷可佐，自應令被告入勒戒處所觀察、勒戒等
    語。
三、抗告意旨略以：被告於6月15日與6月16日有到汐止友人家聊
    天，當時友人確實在吸食安非他命，但被告只是在旁邊玩手
    機，並未吸食，被告不知道為什麼會驗出尿液含有安非他命
    成分，警方也未從被告住處搜出任何有關安非他命的東西，
    想請求法院是否調查清楚再決定云云。
四、按犯毒品危害防制條例第10條之罪者，檢察官應聲請法院裁
    定，或少年法院（地方法院少年法庭）應先裁定，令被告或
    少年入勒戒處所觀察、勒戒，其期間不得逾2 月，毒品危害
    防制條例第20條第1項定有明文。
五、經查：
(一)抗告人即被告（下稱「被告」）甲○○否認聲請書所載施用甲
    基安非他命犯行（見109年7月24日訊問筆錄第2頁）。然查
    ：
 1、被告為警查獲而於109年6月18日下午11時4分被採集之尿液
    ，經以EIA 酵素免疫分析法進行初步檢驗，並以GC／MS氣相
    層析質譜儀法進行確認檢驗之結果，確呈安非他命類陽性及
    安非他命、甲基安非他命陽性反應一情，有台灣檢驗科技股
    份有限公司109年7月2日濫用藥物檢驗報告（檢體編號：000
    -0000 ）（下稱檢驗報告）、基隆市警察局刑事警察大隊偵
    辦毒品案件尿液檢體對照表（檢體編號：000-0000）、勘察
    採證同意書各1紙附於109年度毒偵字第946號卷可稽。
 2、又尿液初步檢驗採用之免疫學分析法，可能對結構類似成分
    產生反應，故初步檢驗呈陽性反應者，需採用另種不同分析
    原理之檢驗方法進行確認。行政院衛生署管制藥品管理局曾
    針對全國各衛生局判定為陽性之尿液檢體，抽樣以氣相層析
    質譜儀分析法進行確認，均未發現有偽陽性之誤判情形，業
    經行政院衛生署管制藥品管理局以管檢字第0920004713號函
    函示明確，再依Clarke's IsolationIdentificationof Dru
    gs第二版記載，一般於尿液中可檢出之最大時限，安非他命
    1- 4天、甲基安非他命1-5 天，亦據行政院衛生署管制藥品
    管理局以管檢字第0920005609號函函釋明確。綜上，堪認被
    告於109 年6 月18日下午11時4 分為警採尿時間往前回溯5 
    日內之某時，有施用第二級毒品甲基安非他命之犯行。
 3、被告前未曾因施用毒品經觀察、勒戒，有本院被告前案紀錄
    表附卷（見109年度毒聲字第41號卷第7至17頁）可佐，是原
    審認被告有施用第二級毒品甲基安非他命之行為，而依檢察
    官聲請裁定被告應送勒戒處所觀察、勒戒，於法自無不合。
(二)抗告意旨固否認被告吸食毒品，然：
 1、本件經台灣檢驗科技股份有限公司以EIA 酵素免疫分析法進
    行初步檢驗，並以GC／MS氣相層析質譜儀法進行確認檢驗，
    尚無產生偽陽性之情事，已如前述。
 2、縱使吸入二手煙之尿液可驗出甲基安非他命陽性反應，濃度
    亦應遠低於共處一室之施用者，且因共處一室吸入殘存煙霧
    或施用者吐出之空氣，導致驗出尿液中甲基安非他命濃度大
    於2,000ng/mL之可能性較低，業經行政院衛生署管制藥品管
    理局管檢字第0960006316號函函示甚明，則僅共處一室已較
    無可能驗出尿液中甲基安非他命濃度2,000ng/mL，檢驗報告
    所載確認檢驗結果，安非他命、甲基安非他命測出數值竟均
    高出該數值甚多，分別達：2885、＞5000（34882），足徵抗
    告意旨主張被告僅於吸食安非它命之友人旁邊玩手機云云，
    並非可取。　
六、綜上各情相互酌參，原審以被告有施用第二級毒品甲基安非
    他命之犯行，依毒品危害防制條例第20條第1項及觀察勒戒
    處分執行條例第3條第1項規定，裁定將被告應送勒戒處所觀
    察、勒戒，經核其認事用法，並無違誤，被告仍執前詞，提
    起本件抗告，並無理由，應予駁回。
據上論斷，應依刑事訴訟法第412條，裁定如主文。　
中　　華　　民　　國　　109 　年　　9 　　月　　18　　日
　　　　　　      刑事第七庭  審判長法　官  孫惠琳
　　　　　　　　　　　　　　　　　  法　官  王惟琪
　　　　　　　　　　　　　　　　　  法　官  連雅婷
以上正本證明與原本無異。
不得再抗告。
                                    書記官  潘文賢
中　　華　　民　　國　　109 　年　　9 　　月　　18　　日